【裁判字號】    98,交易,570
【裁判日期】    981230
【裁判案由】    過失傷害
【裁判全文】
臺灣板橋地方法院刑事判決             98年度交易字第570號
公  訴  人  臺灣板橋地方法院檢察署檢察官
被      告  甲○○
            乙○○
上列被告等因過失傷害案件，經檢察官提起公訴（98年度偵字第
13239 號），本院判決如下：
    主  文
甲○○因過失傷害人，處拘役拾日，如易科罰金，以新臺幣壹
仟元折算壹日。
乙○○無罪。
    事  實
一、甲○○於民國97年10月29日晚間7 時許，在臺北縣蘆洲市○
    ○路31號3 樓之18住處飲酒後，已達不能安全駕駛交通工具
    之程度，竟仍於同日晚間8 時許，騎乘自行車沿臺北縣八里
    鄉○里○○○道由八里往五股方向，乙○○則於同時騎乘自
    行車沿同自行車道由五股往八里方向，於同日晚間10時許，
    2 人騎車行經該自行車道路燈3-38處時，甲○○本應注意車
    前狀況、不得爭先、爭道，及超車時應在慢車道可容超越前
    車之處，始得沿前車左邊超越，再駛入原行路線，並隨時採
    取必要之安全措施，而依當時之情形，並無不能注意之情事
    ，甲○○竟因不勝酒力疏未注意車前狀況及在可容超越前車
    之處超車，因認為同向前方由周欣蓉所騎乘之自行車車速過
    慢而欲超車，竟貿然超車至周欣蓉之左側，適有乙○○騎乘
    自行車自對向駛來，致乙○○閃避不及而人車倒地，乙○○
    因而受有左側遠端骨骨折之傷害。
二、案經乙○○訴由臺灣板橋地方法院檢察署檢察官偵查起訴。
    理  由
壹、證據能力：本案公訴人所引用之卷證資料（包含人證與文書
    證據），並無證據證明係公務員違背法定程序所取得，又被
    告以外之人於審判外之陳述，經核並無非出於自由意願而為
    陳述或遭違法取證及顯有不可信之情況，再卷內之文書證據
    ，亦無刑事訴訟法第159 條之4 之顯有不可信之情況與不得
    作為證據之情形，且被告迄本院言詞辯論終結前均未聲明異
    議，依刑事訴訟法第159 條至159 條之5 之規定，均有證據
    能力，合先敘明。
貳、被告甲○○部分：
一、上揭犯罪事實，業據被告甲○○於本院準備程序中坦承不諱
    ，且經證人即被害人乙○○及證人即現場目擊車友周欣蓉、
    何圳達均於偵訊時證述明確，並有告訴人乙○○出具之診斷
    證明書1 份及X 光片4 張、臺北縣政府警察局蘆洲分局交通
    分隊處理交通事故現場測繪草圖及告訴人兼被告甲○○之酒
    精測定紀錄表各1 紙等在卷可稽。按汽車行駛時，駕駛人應
    注意車前狀況，並隨時採取必要之安全措施。慢車駕駛人有
    因飲酒或服用藥物不能對所駕車輛為正常之控制者，不得駕
    駛。又慢車行駛，不得爭先、爭道。慢車超車時，應在慢車
    道可容超越前車之處，始得沿前車左邊超越，再駛入原行路
    線。道路交通安全規則第94條第3 項、第120 條第4 款、第
    126 條分別定有明文。本件被告騎乘自行車在自行車道行駛
    時，本應注意車前狀況，並隨時採取必要之安全措施，及行
    駛時不得爭道，又超車時，應在慢車道可容超越前車之處，
    始得沿前車左邊超越，再駛入原行路線，而依當時情形及被
    告智識能力，並無不能注意之情事，竟因不勝酒力疏未注意
    上開規定而貿然超車，致在對向之乙○○閃避不及而人車倒
    地，乙○○因而受有左側遠端骨骨折之傷害，被告就上開車
    禍之發生顯有過失。又被告於服用酒類後呼氣酒精濃度達每
    公升0.33毫克，又被告身上有酒味，並有騎車不穩之情形，
    業據證人周欣蓉、何圳達證述無訛（見偵查卷第14、15頁）
    ，顯然無法正常操控駕駛，被告顯已達不能安全駕駛交通工
    具之程度，亦可認定。而被害人乙○○因本件車禍受有如前
    所述之傷害，被告甲○○之過失行為與被害人乙○○之受傷
    結果間，具有相當因果關係。綜上所述，被告甲○○之自白
    與事實相符，本件事證明確，被告犯行堪予認定。
二、核被告甲○○所為，係犯刑法第284 條第1 項前段之過失傷
    害罪。爰審酌被告甲○○明知酒精成分對人之意識能力具有
    不良影響，酒後駕車對一般往來之公眾及駕駛人自身皆具有
    高度危險性，既漠視自己安危，尤罔顧公眾安全，於服用酒
    類已處於不能安全駕駛交通工具之狀態，仍騎乘自行車，又
    本件交通事故之肇事原因係被告甲○○駕駛自行車，爭道且
    超車不當，兼衡告訴人乙○○受傷情節輕重，暨被告甲○○
    迄今尚未與告訴人乙○○達成和解，賠償所受損害，及其犯
    後坦承犯行之態度等一切情狀，量處如主文所示之刑，並諭
    知易科罰金之折算標準。
參、被告乙○○部分：
一、公訴意旨略以：甲○○於97年10月29日晚間10時許，騎乘自
    行車沿臺北縣八里鄉○里○○○道由八里往五股方向，被告
    乙○○則於同時騎乘自行車沿同自行車道由五股往八里方向
    ，2 人騎車行經該自行車道路燈3-38處時，甲○○本應注意
    車前狀況及兩車併行之間隔並隨時採取必要之安全措施，如
    欲超車時應保持適當行車距離，被告乙○○則應注意車前狀
    況及兩車併行之間隔並隨時採取必要之安全措施，而依當時
    情形並無不能注意之情事，甲○○竟疏未注意車前狀況及兩
    車併行之間隔，因認為同向前方由周欣蓉所騎乘之自行車車
    速過慢而欲超車，竟貿然超車至周欣蓉之左側，適有乙○○
    騎乘自行車自對向駛來，2 車均因車速過快致閃避不及均人
    車倒地，乙○○受有左側遠端骨骨折之傷害，甲○○則受有
    左上臂大幅瘀傷、右小腿、足踝及右小足趾多處挫擦傷、背
    部、右腰、左前額多處挫擦傷及顱頂表皮下血腫之傷害。因
    認被告乙○○所為，涉犯刑法第284 條第1 項前段之過失傷
    害罪嫌。
二、按犯罪事實應依證據認定之，無證據不得認定犯罪事實；又
    不能證明被告犯罪者，應諭知無罪之判決；刑事訴訟法第15
    4 條第2 項、第301 條第1 項分別定有明文。又犯罪事實之
    認定，應憑證據，如未能發現相當證據，或證據不足以證明
    ，自不能以推測或擬制之方法，以為裁判基礎。次按認定不
    利於被告之事實，須依積極證據，苟積極證據不足為不利於
    被告事實之認定時，即應為有利於被告之認定，更不必有何
    有利之證據（參照最高法院30年上字第816 號判例意旨）。
    再按刑事訴訟法上證明之資料，無論其為直接證據或間接證
    據，均須達於通常一般之人均不致於有所懷疑，而得確信其
    為真實之程度，始得據為有罪之認定，倘其證明尚未達到此
    一程度，而有合理之懷疑存在時，致無從形成有罪之確信，
    根據「罪證有疑，利於被告」之證據法則，即不得遽為不利
    於被告之認定（參照最高法院76年台上字第4986號判例意旨
    ）。
三、公訴意旨認被告乙○○涉犯刑法第284 條第1 項前段之過失
    傷害罪，無非係以被告乙○○之供述、證人即告訴人甲○○
    之指訴、證人即現場目擊車友周欣蓉、何圳達於偵查中之證
    述、告訴人甲○○出具之全民醫院診斷證明書1 紙、臺北縣
    政府警察局蘆洲分局交通分隊處理交通事故現場測繪草圖等
    為其主要論據。訊據被告乙○○堅決否認有何過失傷害之犯
    行，辯稱：伊所騎乘自行車與周欣蓉剛交會過，被告甲○○
    即從對向向伊撞過來，當時被告甲○○之車速很快，且突然
    從伊方向超車過來，伊實無充足時間可採取適當之防範措施
    ，自無過失等語。
四、經查：
（一）被告甲○○騎乘自行車沿臺北縣八里鄉○里○○○道由八
      里往五股方向，被告乙○○則於同時騎乘自行車沿同自行
      車道由五股往八里方向，於同日晚間10時許，2 人騎車行
      經該自行車道路燈3-38處時，甲○○因認為同向前方由周
      欣蓉所騎乘之自行車車速過慢而超車至周欣蓉之左側，適
      被告乙○○騎乘自行車自對向駛來，二車因閃避不及而均
      人車倒地，甲○○受有左上臂大幅瘀傷、右小腿、足踝及
      右小足趾多處挫擦傷、背部、右腰、左前額多處挫擦傷及
      顱頂表皮下血腫之傷害，業據被告乙○○供認不諱，核與
      告訴人甲○○所訴之情節相符，且經證人即現場目擊車友
      周欣蓉、何圳達於偵查中證述上情無訛，並有告訴人甲○
      ○出具之全民醫院診斷證明書、臺北縣政府警察局蘆洲分
      局交通分隊處理交通事故現場測繪草圖各1 紙等資料在卷
      可稽，自堪採認，先予敘明。
（二）又一般自行車道沒有速度限制，而八里鄉○里○○○道並
      未針對自行車做何速限規定，此經本院向臺北縣政府警察
      局交通警察隊及臺北縣政府交通局查核屬實，有本院辦理
      刑事案件電話記錄查詢表2 紙可憑，而查被告乙○○自承
      其當時車速為18、19公里，證人周欣蓉亦證稱被告車速約
      20公里左右，甲○○車速有點快等語（同上偵查卷第14頁
      ），是被告乙○○上述供稱之車速，應堪信實，而告訴人
      甲○○於本院審理時自承車速大約30公里左右，而查一般
      自行車道既無速度限制，則被告乙○○及告訴人甲○○即
      無車速過快之疏失可言。
（三）查告訴人甲○○因不勝酒力疏未注意車前狀況及在可容超
      越前車之處超車，因認為同向前方由周欣蓉所騎乘之自行
      車車速過慢而欲超車，竟貿然超車至周欣蓉之左側，而當
      時有乙○○騎乘自行車自對向駛來之情，已認定如前。而
      該路段之自行車道很窄，只能容納2 台車，亦據證人周欣
      蓉證述屬實，則被告騎乘自行車行駛至上開地點，見告訴
      人甲○○自對向超車而來，已減速行駛，即在距離告訴人
      甲○○極近之情況下，突然要煞閃偏行，一般駕駛人因信
      賴其他參與交通者亦能遵守交通規則，尚不能預期有自行
      車在極近距離情形下突然自對向超車而來。亦即，被告一
      方既係遵守交通規則而駕車，並無證據證明預見對方違規
      行為之情況下，尚難認遵守交通規則之一方對於不可知之
      對方違規行為有預防義務，而得以認其未注意車前狀況。
      而被告在極近距離（自陳約2 公尺）才發現告訴人甲○○
      自對向超車而來，且在極窄之自行車道上突然急駛而來，
      被告乙○○正常行駛於道路上，亦已採取必要之安全措施
      （自述已減速煞停），對此突然發生之狀況，猝不及防，
      自難期待被告乙○○採取有效避免發生車禍之措施，依據
      「罪證有疑，利歸被告」之證據法則，自不得遽為不利被
      告乙○○之認定，而依未注意車前狀況及併行間隔之籠統
      規範，遽而認定被告乙○○有所過失。
（四）綜上所述，公訴人所提出之證據並無法證明被告乙○○有
      何過失傷害之犯行，此外，復查無其他積極證據足資證明
      被告乙○○確有公訴意旨所指之犯行，揆諸前開說明，既
      不能證明被告乙○○犯罪，自應諭知被告乙○○無罪之判
      決，以昭審慎。
據上論斷，應依刑事訴訟法第299 條第1 項前段、第301 條第1
項，刑法第284 條第1 項前段、第41條第1 項前段，刑法施行法
第1 條之1 第1 項、第2 項前段，判決如主文。
本案經檢察官黃怡華到庭執行職務。
中    華    民    國    98    年    12    月    30    日
                      交通法庭  法  官  吳幸娥
以上正本證明與原本無異
如不服本判決，應於判決送達後10日內敘明上訴理由，向本院提
出上訴狀 (應附繕本) ，上訴於臺灣高等法院。其未敘述上訴理
由者，應於上訴期間屆滿後20日內向本院補提理由書「切勿逕送
上級法院」。
                                書記官  黃頌棻
中    華    民    國    98    年    12    月    30    日
附錄本案論罪科刑法條全文：
刑法第284條
（過失傷害罪）
因過失傷害人者，處 6 月以下有期徒刑、拘役或 5 百元以下罰
金，致重傷者，處 1 年以下有期徒刑、拘役或 5 百元以下罰金
。
從事業務之人，因業務上之過失傷害人者，處 1 年以下有期徒刑
、拘役或1 千元以下罰金，致重傷者，處 3 年以下有期徒刑、
拘役或 2 千元以下罰金。


司法院資訊處製作；財團法人民間司法改革基金會備份。
